【裁判字號】    97,消債更,145
【裁判日期】    971017
【裁判案由】    聲請更生程序
【裁判全文】
臺灣嘉義地方法院民事裁定           97年度消債更字第145號
聲  請  人
即債務人    甲○○
代  理  人  侯清治律師
上列當事人聲請更生程序事件，本院裁定如下：
    主  文
債務人甲○○自中華民國九十七年十月十七日十二時起開始更生
程序。
    理  由
一、按債務人不能清償債務或有不能清償之虞者，得依本條例所
    定更生或清算程序，清理其債務，消費者債務清理條例第3
    條定有明文。再按債務人與金融機構協商成立者，不得聲請
    更生或清算。但因不可歸責於己之事由，致履行顯有重大困
    難者，不在此限；本條例施行前，債務人依金融主管機關協
    調成立之中華民國銀行公會會員辦理消費金融案件無擔保債
    務協商機制與金融機構成立之協商，準用前項之規定；債務
    人無擔保或無優先權之債務總額未逾新臺幣一千二百萬元者
    ，於法院裁定開始清算程序或宣告破產前，得向法院聲請更
    生；法院開始更生程序之裁定，應載明其年、月、日、時，
    並即時發生效力，復為同條例第151 條第5 、6 項，第42條
    第1 項及第45條第1 項所明定。
二、本件債務人主張其有不能清償債務情事，前雖曾依金融主管
    機關協調成立之中華民國銀行公會會員辦理消費金融案件無
    擔保債務協商機制與最大債權銀行台新國際商業銀行股份有
    限公司於民國95年11月18日成立協商，每月應償還新臺幣（
    下同）20,383元，惟因債務人於96年間在草本一族事業有限
    公司任職，每月雖有29,661元之薪資收入，但債務人因右肩
    旋轉肌腱破裂等疾病，自97年3 月起調整職務，收入減少約
    5,000 元，以致入不敷出，不得已在97年3 月間毀諾，又債
    務人因治療前揭疾病，自97年4 月起留職停薪，每月僅由勞
    工保險局補助8,640 元，復健結束後，縱回復工作，每月薪
    資亦約24,000元，而債務人每月必須支出生活及醫療費用合
    計15,000元及負擔母親扶養費5,000 元，所剩顯已不足以清
    償依前揭協商清償方案所應清償之債務金額，現尚有債務總
    額1,160,417 元未為清償，且無擔保或無優先權之債務總額
    未逾1,200 萬元，復未經法院裁定開始清算程序或宣告破產
    ，爰向本院聲請更生等語。
三、經查本件債務人主張其目前所積欠之債務為1,160,417 元，
    其在97年1 月（含）前每月收入約29,661元，但其因罹患右
    肩旋轉肌腱破裂等疾病，自97年3 月起調整職務，收入減少
    約5,000 元，並因治療前揭疾病，自97年4 月起留職停薪，
    每月僅由勞工保險局補助8,640 元，復健結束後，縱回復工
    作，每月薪資亦約24,000元等情，業據其提出債權人清冊、
    財產及收入狀況說明書、診斷證明書及勞工保險局97年8 月
    7 日保給醫字第09760566610 號函為證，復有草本一族事業
    有限公司檢送債務人領取薪資清冊可按，應為可採。又債務
    人於95年11月18日曾與台新國際商業銀行股份有限公司成立
    消費金融案件無擔保債務協商機制之協商，依協商，債務人
    每月應償還20,383元乙節，亦有協議書為憑。債務人主張其
    每月必須支出生活及醫療費用15,000元乙節，惟行政院主計
    處調查公布臺灣省每人每月最低生活費用為9,829 元，且債
    務人自97年4 月起因使用勞工保險支付醫療費用，每月復健
    僅需支付1 次掛號費100 元乙節，為債務人所自承，是應認
    債務人每月之必要生活（含醫療）費用支出為9,829 元。至
    債務人主張應負擔扶養費5,000 元部分，經查債務人之弟為
    草本一族事業有限公司之經營者，債務人之母目前與債務人
    之弟同住等情，亦為債務人陳述在案，債務人復未證明其確
    有扶養之事實，是債務人之前揭主張，並非可採。綜上，應
    認債務人每月必要生活費用支出為9,829 元。是則以債務人
    罹患疾病後以及復健結束後工作之每月收入（約24,000元）
    扣除前項必要支出後，僅餘約14,171元，顯不足清償依前揭
    協商所應給付之金額。是債務人主張其有不可歸責於己之事
    由，致履行前揭協商之清償方案顯有重大困難乙節，應可相
    信。此外，本件又查無債務人有消費者債務清理條例第6 條
    第3 項、第8 條或第46條各款所定駁回更生聲請之事由存在
    ，則債務人聲請更生，與法尚無不符，應予准許，爰裁定如
    主文。
中    華    民    國    97    年    10    月    17    日
                  民事第一庭  法  官  林望民
以上為正本係照原本作成
本件不得抗告
本裁定已於97年10月17日12時公告。
中    華    民    國    97    年    10    月    17    日
                              書記官  陳慶時


司法院資訊處製作；財團法人民間司法改革基金會備份。
